【裁判字號】    97,簡上,162
【裁判日期】    970930
【裁判案由】    公然侮辱
【裁判全文】
臺灣士林地方法院刑事判決             97年度簡上字第162號
上  訴  人  乙○○
即  被  告
選任辯護人  董子祺律師
上列上訴人即被告因妨害名譽案件，不服臺灣士林地方法院簡易
庭97年度士簡字第549 號中華民國97年4 月30日第一審簡易判決
（聲請簡易判決處刑案號：臺灣士林地方法院檢察署97年度偵字
第3720號），提起上訴，本院管轄之第二審合議庭判決如下：
    主    文
上訴駁回。
    犯罪事實
一、乙○○前於民國96年間因竊盜案件，經本院以96年度士簡字
    第219 號判決有期徒刑3 月，嗣經本院以96年度簡上字第81
    號判決駁回上訴，緩刑2 年確定，於緩刑期間。97年1 月7
    日凌晨2 時30分許，乙○○飲酒後騎乘腳踏車，行經臺北縣
    汐止市○○路○ 段312 巷口永和豆漿店前，不慎自行摔倒，
    致義肢脫落，因見在豆漿店內用餐之丙○○及其妻甲○○未
    上前協助，反冷眼旁觀，乃罵其二人不知協助，而與丙○○
    、甲○○發生口角，乙○○竟基於公然侮辱之犯意，在該公
    共場所出言「你們是狗腿人」而辱罵丙○○、甲○○，足以
    貶損丙○○、甲○○之名譽（乙○○對甲○○公然侮辱部分
    未據告訴）。丙○○因不堪乙○○辱罵，而上前徒手毆打乙○○，致乙○○受有左臉挫傷之傷害（丙○○所涉傷害罪部
    分，業經本院以97年度士簡字第549 號判決拘役30日確定）
    。
二、案經丙○○訴由臺北縣政府警察局汐止分局報告臺灣士林地
    方法院檢察署檢察官偵查後聲請以簡易判決處刑。
    理    由
一、訊據被告乙○○對於在上開時間、地點因見告訴人丙○○與
    其妻甲○○對於其跌倒卻未協助而對其二人有所不悅，其後
    告訴人毆打其使其受傷，乃報警處理等情，雖不否認，惟矢
    口否認有何公然侮辱之犯行，辯稱：伊只是因為見告訴人之
    妻甲○○看到殘障人士跌倒不僅不知協助，反而一直觀看而
    上前對告訴人之妻甲○○輕聲表示「小姐，你不幫我就算了
    ，為何還以異樣眼光看我？」，告訴人即出手毆打伊，伊並
    未與告訴人夫妻發生口角，也未辱罵「狗腿人」等話語云云
    。
二、經查：
  (一)被告於97年1 月7 日凌晨2 時30分許，酒後騎乘腳踏車，行
    經臺北縣汐止市○○路○ 段312 巷口永和豆漿店前，不慎自
    行摔倒，致義肢脫落，當時告訴人與其妻甲○○正在豆漿店
    內用餐，並且轉頭看了被告一眼，被告乃上前罵其二人不知
    協助，告訴人及甲○○表示「我們又不認識你，幹嘛要扶你
    」後，雙方乃有所口角，被告遂又罵其二人「你們是狗腿人
    」等語，告訴人因此有所不滿而徒手打傷被告，豆漿店內除
    其三人外，還有店員及其他顧客等情，迭據證人即告訴人、
    證人甲○○分別於偵查及本院審理中（指）證述在卷，且互
    核大致相符，復有被告為警測得其酒後呼氣所含酒精濃度為
    每公升1.15毫克之吐氣所含酒精成份測試成果表、被告受傷
    之國泰綜合醫院97年1 月7 日診字第Ｚ000000000號診斷證明
    書、照片2 張等在卷可稽，告訴人傷害被告部分並經本院以
    97年度士簡字第549 號判決拘役30日確定，亦有該判決書附
    卷可參。被告確有在上開永和豆漿店之公共場所處對告訴人
    辱罵「狗腿人」之詞。
  (二)被告雖以告訴人與證人甲○○前後證述矛盾，且「狗腿人」
    並非一般辱罵人之話，更與告訴人夫妻未協助伊無任何關係
    ，伊不可能以如此無意義之話罵告訴人夫妻，此話語顯然是
    告訴人夫妻所編纂等詞為辯解。然本件糾紛發生後，被告隨
    即報警，並經員警立即為告訴人、證人甲○○及被告製作警
    詢筆錄，告訴人及證人甲○○於警詢中並即表示被告因不滿
    其二人未加以協助而不停辱罵，並罵其二人「狗腿人」等情
    ，有告訴人及證人甲○○之警詢筆錄可參，告訴人與證人甲○○對於被告所辱罵之詞雖有「狗腿」、「狗腿人」一字之
    差，然雙方口角之中，語氣難免氣憤、激動，當時場景又係
    在路旁豆漿店之公共場所，告訴人與證人甲○○因此當場聽
    聞被告所辱罵之話語有一字之出入，亦難謂有何不合常理之
    處。況被告當時經警測得酒後呼氣所含酒精濃度已達每公升
    1.15毫克，為飲酒後之狀態，且被告亦自承當時心裡是想「
    你是把我當小丑看嗎」，顯然被告心中對於告訴人及證人甲○○相當不滿，則其因此口不擇言，隨意辱罵，並非不可能
    之事，告訴人與證人甲○○實無須編出「狗腿人」此種不常
    見之侮辱話語以陷害被告。是被告前開辯解，尚難採信。
  (三)而「狗腿」一詞形容某人很會依附別人，不管是非對錯，只
    是不斷稱讚對方，眼中只有利益，是在一般社會評價上，乃
    對此人聲譽有貶損之意，雖「狗腿人」在本件糾紛中尚無法
    對於告訴人及證人甲○○未從旁協助跌倒在地之被告的行為
    為妥適之形容，然「狗腿」一詞既有貶損他人名譽之意，自
    難謂被告辱罵告訴人「狗腿人」即無侮辱之意。
  (四)綜上所述，被告之辯解並非可採，其確有因不滿告訴人及證
    人甲○○未及時出手協助心有不滿，而在該公共場所以「狗
    腿人」之詞侮辱告訴人。本件事證明確，被告犯行已堪認定
    ，應依法論科。
三、原審以被告事證明確，依刑事訴訟法449 條第1 項前段、第
    454 條第2 項，刑法第309 條第1 項、第41條第1 項前段，
    刑法施行法第1 條之1 ，判決「乙○○公然侮辱人，處拘役
    壹拾日，如易科罰金，以新台幣壹仟元折算壹日」，其認事
    用法及量刑均屬妥適。被告上訴意旨否認犯行，尚非有據，
    應予駁回。
據上論斷，應依刑事訴訟法第455條之1第1項、第 3項、第368條
，判決如主文。
本案經檢察官鄭富城到庭執行職務
中    華    民    國    97    年     9    月    30    日
                  刑事第七庭  審判長法  官  劉秉鑫
                                    法  官  高雅敏
                                    法  官  黎惠萍
以上正本證明與原本無異。
不判決不得上訴。
                                    書記官  夏珍珍
中    華    民    國    97    年    10    月    1     日


司法院資訊處製作；財團法人民間司法改革基金會備份。
